臺灣基隆地方法院刑事判決　　　　　　　 93年度易字第335號
　　公　訴　人　　臺灣基隆地方法院檢察署檢察官
　　被　　　告　　甲○○　　男.
　　　　　　　　　　　　　　五.
　　選任辯護人　　魏辰州律師
　　被　　　告　　乙○○　　男.
　　　　　　　　　　　　　　七.
上列被告因違反商標法案件，經檢察官提起公訴（92年度偵字第
3164號），本院判決如下：
    主  文
甲○○、乙○○共同明知為未得商標權人同意，於同一商品使用
近似於其註冊商標商品而販賣，各處有期徒刑月，如易科罰金
，均以參佰元折算壹日。
扣案「倉鼠太郎」玩具組合屋之紙箱肆拾盒均沒收。
    事    實
一、甲○○係「楚崴企業有限公司」（以下簡稱楚崴公司）負責
    人；乙○○則係「謙濠企業有限公司」（以下簡稱謙濠公司
    ）業務經理及實際負責人，二人均係從事玩具、娛樂用品之
    批發及買賣零售業務，並均明知「哈姆太郎Hamtaro 太
    郎」之商標、圖樣，係商標權人群英社國際股份有限公司（
    以下簡稱群英社）向我國經濟部智慧財產局申請註冊登記，
    於商標法施行細則第四十九條第二十八類玩具及同條第十六
    類紙盒、紙箱之商品取得商標專用權（註冊証號數分別為：
    00000000號及00000000號），於未經前開
    商標專用權人之同意或授權，不得於同一或類似商品使用相
    同或近似此等之商標，致相關消費者混淆誤認之虞，竟於九
    十二年六月中，二人基於營利販賣之意圖，由乙○○前往大
    陸指示其謙濠公司於大陸均知情之大陸籍並已成年之業務主
    任「霍曉星」及不詳實際姓名之業務員「小李」分別負責採
    購販入外盒以近似前開哈姆太郎商標圖樣之「倉鼠太郎」紙
    盒包裝，有使消費者混淆誤認該玩具組合屋係原商標專用權
    人群英社生產之玩具組合屋四十組，再由「霍曉星」裝載，
    以甲○○未經登記之「長陽企業有限公司」（以下簡稱長陽
    公司）名義託交謙濠公司運送輸入進口方式，於九十二年七
    月十一日輸入進口，再委由不知情之吉順報關行負責人何定
    洽辦理報關事宜。嗣於同年月十四日經警實施進口貨櫃落地
    追蹤檢查，至謙濠公司位於台北縣三重市○○街一一八巷五
    號拆櫃倉庫開櫃檢查當場查獲，並扣得前開四十盒玩具組合
    屋。乙○○與甲○○即互以該貨係長陽公司所購，謙濠公
    司代為託運及貨尚未交付長陽公司暨因謙濠公司大陸業務未
    為驗貨誤送等說詞欲脫免卸責。
二、案經群英社國際股份有限公司訴由內政部警政署保案警察第
    三總隊第一大隊報請台灣基隆地方法院檢察署檢察官偵查起
    訴。
　　理　　由
一、本案告訴人群英社並未生產玩具組合屋，且扣案玩具組合屋
    亦未有告訴人註冊之商標圖樣，而係於外包裝盒上有告訴人
    註冊「哈姆太郎」之頭部頭樣，下書「倉鼠太郎」字樣之商
    標，因該倉鼠太郎頭部圖樣與哈姆太郎完全相同，該圖樣並
    均為倉鼠類，雖中文名稱不同，然異時異地隔離觀察，有使
    人混淆誤認之虞，應屬近似商標。又雖告訴人未生產該玩具
    組合，然該商標於紙盒、紙箱則有商標註冊，是本案扣案玩
    具組合屋之外包裝紙盒，有使消費者誤認其為來自相同之來
    源，是就同一紙盒商品，有侵害商標權（即註冊號數：00
    000000號紙盒類商標）可堪認定，並先此敘明。
二、前揭事實，業據被告乙○○供承其為謙濠公司實際負責人及
    明知「Hamtaro 太郎」為註冊之商標圖樣，暨其依被告
    甲○○之訂購，而以謙濠公司名義採購輸入四十組玩具組合
    屋，並委由吉順報關行之何定洽辦理報關進口事宜，核與謙
    濠公司掛名負責人廖梅君及吉順報關行何定洽証述相符。又
    扣案四十組玩具組合屋外包裝印有「倉鼠太郎」圖樣文字，
    致與「Hamtaro 太郎」商標相似，經公訴人起訴其違反
　　商標法犯行，其亦認罪。惟因被告甲○○雖坦承其有以未經
    登記之長陽公司名義向謙濠公司訂購手提娃娃屋四十盒，然
    辯稱本案查扣商品，非其向謙濠公司訂購之物，係因大陸謙
    濠公司誤送，進口後並於該公司倉庫即遭查扣，其尚未收受
　　，不知誤送之事，且其係為三商行股份有限公司（以下簡稱
　  三商行）訂購商品，要無可能販售予三商行仿冒商標之商品
    等語。被告乙○○乃為被告甲○○証稱：係大陸賣方裝錯外
    包裝誤送，而其大陸公司職員過失未驗收逕予裝載運送，致
　　生錯誤各云云。
三、經查：（一）被告乙○○既陳稱向大陸訂購非有該「倉鼠太
　　　　　　　　郎」圖樣之外包裝，然未能提出標示訂購內容
　　　　　　　　實際規格、外包裝之訂購資料供核，已無從採
　　　　　　　　信，況其於大陸亦設有公司並雇用業務人員，
　　　　　　　　本件又係其大陸公司採購、裝載，欲運回台灣
　　　　　　　　販售，則未為驗收逕行裝載，若有誤載，來回
　　　　　　　　運送損失頗大，此與於台灣訂購，逕由大陸賣
　　　　　　　　方裝載，運抵台灣方發覺有誤之情，顯不相同
　　　　　　　　並與商情有悖，所辯即無足採。
          （二）又被告甲○○提出三商行貨品資料卡，雖有於
　　　　　　　　九十二年六月向楚崴公司訂購五百六十組之娃
  　　　　　　　娃屋資料，然該資料卡僅証明楚崴公司前曾與
　　　　　　　　三商行有該商品之買賣，然要無從為本件販入
　　　　　　　　商品入即係欲銷售予三商行之証據資料。且被
  　　　　　　　告甲○○復未提出本件四十組玩具組合屋原相
　　　　　　　　關訂購資料，足証原訂商品之樣式或其他圖案
  　　　　　　　資料、規格，確與本案查扣物不同。
 　　　　 （三）另被告甲○○於偵查中供承：係經乙○○提供
                樣品後，要其逕向謙濠大陸公司之業務「小李
　　　　　　　　」聯絡，其乃以手機直接向「小李」以每件人
　　　　　　　　民幣十元訂購四十組一節，要與被告乙○○供
　　　　　　　　承：其提供樣品予甲○○看過後，甲○○直接
　　　　　　　　到大陸訂購，王某是至大陸廣州，由謙濠公司
　　　　　　　　大陸業務霍小姐陪他去看，再直接向大陸謙濠
　　　　　　　　公司訂購等情節不同（參見九十二年度偵字第
　　　　　　　　三一六四號卷第四十三頁至第四十六頁訊問筆
　　　　　　　　錄）。於本院乙○○則陳稱：係其自大陸取回
　　　　　　　　樣品至三重長陽公司予甲○○看，當時訂價一
  　　　　　　　盒約為廿一元人民幣，但其未下訂單，嗣其自
　　　　　　　　行至大陸與霍曉星接洽下單，價格亦與大陸逕
  　　　　　　　洽，案發後方告知於大陸所訂係其拿至三重之
　　　　　　　　樣品，非扣案物一節，核與被告甲○○於本院
　　　　　　　　陳稱：乙○○有拿樣品到公司，其當場即以口
　　　　　　　　頭訂購四十盒，訂購單價為人民幣十元，嗣其
　　　　　　　　前往大陸採購，再與謙濠大陸業務李先生確認
　　　　　　　　，並請其與另所訂購商品一併裝運等情。是被
  　　　　　　　告二人對本案商品之訂購情節、價格等前後所
　　　　　　　　述不一。且核卷附被告二人之入出境紀錄：被
　　　　　　　　告乙○○於九十二年六月十七日出境，七月八
　　　　　　　　日入境；七月十九日出境，七有卅一日入境。
  　　　　　　　被告甲○○則於九十二年三月至六月間均無入
　　　　　　　　出境資料，至七月廿七日方有出境及八月五日
　　　　　　　　之入境資料，顯與二人供稱甲○○有至大陸自
  　　　　　　　行訂購或確認等情均不相符，是二人所稱既與
  　　　　　　  事實不符，顯不足採。
　　　　　（四）至被告乙○○於案發提供予承辦員警之謙濠公
　　　　　　　　司與長陽公司甲○○之訂購單與海運應收帳單
　　　　　　　　，其訂購單上買賣雙方書寫、簽名等文字，筆
　　　　　　　　跡均相仿，且長陽公司經辦人為李志鴻，甲○
　　　　　　　　○雖稱李志鴻為其公司人員，然復與其前開陳
　　　　　　　　稱本案係其自行為大陸謙濠公司業務員「小李
　　　　　　　　」洽購一節不符，況其於本院稱本件僅以口頭
  　　　　　　　下單，未曾簽訂書面，僅在貨快到時，會收到
　  　　　　　　謙濠傳真之到貨明細之交易商情不符，甚且訂
　　　　　　　　購單內容價格亦與其前所稱之人民幣十元或折
　　　　　　　　算台幣之價格均不同；又該單應收帳單日期既
　　　　　　　　遭塗改，數量亦與本案訂購數量不符，要難採
　　　　　　　  為被告有利之認定。
 　　　　 （五）參以，我國並無長陽公司之登記資料，此有財
                團法人金融聯合徵信中心索引資料一件在卷可
                按，被告甲○○既有楚崴公司，並以楚崴公司
                與三商行交易，又何以本案須以一未經登記不
                存在之公司名義為訂購？且被告甲○○稱長陽
                係公司登記之前沿用稱呼，二年間與謙濠往來
                十餘次，發票則謙濠仍開立予楚崴；被告胡偉
                正則稱二公司往來二、三十次，發票亦均開立
                予長陽公司，係於本案後方知甲○○之公司登
                記為楚崴，是二人所辯顯不符，難以採信。
    綜上，本案二被告所辯，無一足採，被告二人互以扣案商品
    係長陽公司所購，謙濠公司代為託運及貨尚未交付長陽公司
    暨因謙濠公司大陸業務未為驗貨誤送等說詞，顯欲混淆視聽
    ，脫免卸責。此外，復有近似「Hamt ro 太郎」商標之
    「倉鼠太郎」外包盒之玩具組合屋四十盒商品扣案可稽，及
    群英社第00000000號商標註冊証影本一件、公司登
　　記基本資料查詢表、進口報單、進口貨櫃追蹤落地檢查申請
　  書、查緝報告、被告二人入出境資料等在卷可參，是本案事
    証已臻明確，被告犯行均堪認定，自應依法論科。
四、按「行為後法律有變更者，適用裁判時之法律。但裁判前之
    法律有利於行為人者，適用最有利於行為人之法律。」刑法
    第二條第一項定有明文。查本件被告行為後，商標法於九十
    二年五月廿八日修正，並於同年十一月廿八施行，修正前商
    標法第六十三條業經移列修正為八十二條，核其法條文字雖
    略有修正，然繹其前後條文規定、構成要件及刑度俱無不同
    ，依前開規定，應適用修正後之商標法，是核被告所為，係
    犯商標法第八十二條明知為八十一條第一款之商品而販賣罪
    及同條意圖販賣而輸入二罪。被告二人與大陸地區「霍曉星
    」及「小李」之成年人間，就前揭販入、輸入犯行，有犯意
    聯絡及行為分擔，均為共同正犯。又被告乙○○利用不知情
    之吉順報關行何定洽為渠報關進口輸入前開仿冒商標商品，
    為間接正犯。被告二人所犯販賣及輸入二罪，有方法、目的
    之牽連關係，應從一重之販賣罪論處。爰審酌被告意圖營利
    而販入近似效商標商品之行為，對真正商標權利人之商譽有
    不良影響，亦影響及交易秩序之公平性，然因被害人未曾製
    造該等商品，又渠二人販賣、輸入之數量僅四十盒，且商品
    尚未流入市面，及渠二人犯後態度尚稱良好等一切情狀，乃
    分別量處如主文所示之刑，併諭知易科罰金之折算標準，以
    資薄懲。至扣案如附表所示相近似商標之外包裝盒四十盒，
    不問屬於犯人與否，均應依法宣告沒收之。
五、據上論斷，應依刑事訴訟法第二百九十九條第一項前段，商
    標法第八十二條、第八十三條，刑法第二條第一項前段、第
    十一條前段、第二十八條、第五十五條、第四十一條第一項
    前段，罰金罰鍰提高標準條例第二條，判決如主文。
本案經檢察官王亞樵到庭執行職務
中　　華　　民　　國　　94　　年　　1 　　月　　27　　日
                  刑事第四庭審判長法  官　陳志祥
                                  法　官　楊皓清
                                  法　官  陳玉雲
以上正本證明與原本無異。
對於本件判決如有不服，應於收受送達後10日內，向本院提出上
訴書狀，上訴於臺灣高等法院，並按他造當事人之人數附具繕本
。
中　　華　　民　　國　　94　　年　　1 　　月　　27　　日
                                  書記官  王毓嫻
附錄論罪法條
商標法第82條：
明知為前條商品而販賣、意圖販賣而陳列、輸出或輸入者，處1
年以下有期徒刑、拘役或科或併科新臺幣5 萬元以下罰金。
商標法第83條：
犯前2 條之罪所製造、販賣、陳列、輸出或輸入之商品，或所提
供於服務使用之物品或文書，不問屬於犯人與否，沒收之。
